【裁判字號】    91,訴,2425
【裁判日期】    920710
【裁判案由】    廢棄物清理法
【裁判全文】
臺灣板橋地方法院刑事判決                        九十一年度訴字第二四二五號
    聲  請  人  臺灣板橋地方法院檢察署檢察官
    被      告  丙○○
    選任辯護人  張洪昌律師
    被      告  甲○○
                乙○○
     共     同
                蔡文燦律師
右列被告等因違反廢棄物清理法案件，經檢察官聲請（九十一年度偵字第一五○五○
號）以簡易判決處刑暨移
第五八七六號），本院認不宜以簡易判決處刑，改依通常程序審理，判決如左：
    主  文
丙○○未經主管機關許可，提供土地回填、堆置廢棄物，處有期徒刑壹年貳月。緩刑
參年。
甲○○、乙○○共同連續未依廢棄物清理法規定領有廢棄物清除、處理許可文件，從
事廢棄物清除、處理，甲○○處有期徒刑壹年拾月；乙○○處有期徒刑壹年捌月。
    事  實
一、甲○○於民國九十一年四月一日起，以每月新臺幣（下同）五萬元之租金向丙○○承租其所有座落於臺北縣鶯歌鎮○○○路一五六巷十四號後方（地號：臺北縣
    鶯歌鎮○○○段九四五之一、九二八之一九、九三二之六、之十一）之空地，經
    雙方合意由丙○○提供土地後，甲○○即與乙○○共同基於概括之犯意，先於附
    表編號二所示時間，由乙○○駕駛甲○○所有車號：三二九－ＧＡ之營業大貨車
    ，分別在臺北、板橋等地區載運建築、裝潢拆卸後之廢棄物後，載運至上開土地
    傾倒回填、處理，嗣同年八月十二日上午十一時許，乙○○正載運前述種類之廢
    棄物傾倒時，當場為警查獲（下稱第一行為）。甲○○、乙○○於前開時地經警
    查獲後，承前犯意，於附表編號三所示時間，亦由乙○○載運同前種類之廢棄物
    至上開地點傾倒回填、處理，嗣經警於九十一年十月三日查獲（下稱第二行為）
    。
二、案經臺北縣政府警察局三峽分局分別移由臺灣板橋地方法院檢察署檢察官偵查起
    訴暨移送併案審理。
    理  由
一、本院認定被告等犯罪事實之證據暨心證形成之理由，說明如左：
甲：被告丙○○部分：
    (一)、訊據被告丙○○固坦承將其所有臺北縣鶯歌鎮○○○路一五六巷十四號後方
        空地（地號詳如前述）出租予被告甲○○之情事不諱，惟陳稱不知甲○○係
        未領有廢棄物清除、處理許可文件，仍從事廢棄物清除、處理之工作，且經
        其詢問，甲○○僅言係從事建材廢棄物整理，上開土地於出租時即有垃圾，
        周遭亦無圍籬，任何人均得進入等語，經查：被告丙○○與甲○○經合意，
        由被告甲○○於現場入口處裝修活動鐵門，其使用功能顯在，業據其等二人
        供承明確，因之，上開空地與外界已經隔阻，非任何人均得任意進入，此亦
        經本院親赴現場勘驗在卷，製有勘驗筆錄可佐，是就現場勘驗照片觀之，被
        告丙○○住家與上開土地緊鄰，由上開土地眼望即見其住處，反之，自其住
        處向上眺望，上開土地景象亦屬了然，基於管領權能，併隨裝設有遙控器始
        可開啟之活動鐵門，復將遙控器交付被告乙○○用供載運廢棄物進出等情，
        因之，被告丙○○所稱不知有廢棄物之傾倒一節，已非可採；矧被告丙○○
        復已知悉被告甲○○係從事建材廢棄物之處理，其更應探究被告甲○○有無
        申請主管機關之許可為廢棄物之處理文件，而後方為出租之行為，非得以出
        租土地營汲租金為能事。
    (二)、被告丙○○偵查中供述：「（【告知三峽分局移送書之犯罪事實內容】有無
        意見？）土地是我的，高先生以每個月五萬元之代價向我租。他說要做建材
        。（有無契約？）只是口頭講，不定期，四月一日開始租。．．．」（這四
        、五個月期間你有無回土地看過？）有的。當地的建築廢棄物有的是被偷倒
        ，有的是他倒的，我有口頭對他說這樣不行。（你看到土地上有什麼？）磚
        塊、木材、廢土、塑膠袋、保麗龍、輪胎等；我有口頭對他說不要這樣，但
        沒有中止租約。．．．（【提示現場照片】）我在六、七月有看到，當時狀
        況沒那麼差。．．．」（九十一年偵字第一五○五○號卷九十一年九月十一
        日偵查筆錄）等情，因此，被告丙○○顯已知悉被告甲○○係未經主管機關
        許可，而從事廢棄物清除、處理工作，此與卷附照片，以及被告乙○○、甲○○於警、偵訊供述以：係自臺北、板橋地區等載入建築物裝潢改裝拆卸之
        廢棄物等情，參以本院勘驗所得，互為勾稽，被告丙○○有提供土地用供回
        填、堆置廢棄物之行為，要無疑義。
    (三)、此外，復有環保稽查紀錄暨警方查獲現場拍攝之照片多幀，以及本院現場勘
        驗筆錄並拍攝之照片等足憑，是本案事證明確，被告丙○○犯行，足以認定
        。
乙、被告甲○○部分：
    (一)、被告甲○○就第一行為雖否認有指示被告乙○○前往何處載運廢棄物，惟其
        明知未依廢棄物清理法取得廢棄物貯存、清除、處理之許可，仍向被告丙○○承租土地，從事廢棄物貯存、清除、處理工作之部分坦承不諱，核與同案
        被告乙○○所為供述整體運送廢棄物之種類、方式等過程均屬相符，此有九
        十一年七月十六日臺北縣鶯歌鎮○○○路一五六巷十四號後方空地堆置廢棄
        物現場照片二十一幀在卷可稽（見九十一年偵字第一五０五０號卷第二六至
        三六頁），而被告乙○○復受僱於被告甲○○，為被告甲○○、乙○○所是
        認，則其等主僱間，對於載運清除、處理之時間、地點等，自屬立於互為了
        解之狀態，自無疑問，是被告甲○○此一部分犯行，甚屬明確。
    (二)、就被告甲○○之第二行為，業據共同被告乙○○供承明確，且以卷內九十一
        年十月三日現場照片觀之（九十一年偵字第一九七四二號卷第二一頁），被
        告乙○○所駕駛車號：三二九－ＧＡ號之營業用大貨車進入臺北縣鶯歌鎮○○○路一五六巷十四號後方空地時，車上業已載滿同前所述種類之廢棄物，
        因此，自入口處往上坡處前行進入空地時，車斗已載滿廢棄物，若如被告甲○○所陳【併參後述被告乙○○所稱】，僅係將上開土地上原有之廢棄物載
        運至同一土地上之他處，則進入該空地時車斗即不應有任何廢棄物裝載其內
        ，要無疑問【併參後述丙(二)所述】。再者，如係在該地內為清理，則其自當
        與出租人之被告丙○○間，有為商談如何清除暨費用分擔等諸情，然被告甲○○、乙○○、丙○○間均未置一詞，所陳實難謂為可採。況就卷附現場照
        片觀之，傾倒有大小不一之石塊、廢土、殘缺磚塊及陶瓷製品等之建築裝潢
        、拆卸之廢棄物，參以該等照片顯示，在其所承租之同一土地內，更挖掘有
        偌大新痕之坑洞，其係用供掩埋處理廢棄物，甚明。
    (三)、此外，復有環保稽查紀錄暨警方查獲現場拍攝之照片多幀，以及本院現場勘
        驗筆錄並拍攝之照片等足憑，是本案事證明確，被告甲○○犯行，足以認定
        。
丙、被告乙○○部分：
    (一)、訊據被告乙○○就第一行為部分坦承不諱，復有廢棄物現場照片二十一幀在
        卷足佐，被告所為自白，核與事實相符，此一部份，事證已屬明確。
    (二)、被告乙○○就第二行為，雖與被告甲○○同稱係將原現場土地上之廢棄物載
        運至同一土地上之他處作分類處理等云云，惟就卷內九十一年十月三日現場
        照片觀之（九十一年偵字第一九七四二號卷第二一頁），被告乙○○所駕駛
        之車號：三二九－ＧＡ號營業用大貨車進入臺北縣鶯歌鎮○○○路一五六巷
        十四號後方空地時，車上業已載滿廢棄物，因此，自入口上坡處前行進入空
        地時，車斗已經載有廢棄物，若如被告甲○○、乙○○所稱，僅係將上開土
        地上原有之廢棄物載運至同一土地上之他處，則進入該空地時車斗即不應有
        任何廢棄物裝載其內，要無疑問【併參前述乙(二)所述，足明】。何況就警方
        查獲時所拍照片顯示，在該同一土地內，更挖掘有偌大新痕之坑洞，用供掩
        埋處理廢棄物，足堪確信。
    (三)、此外，復有環保稽查紀錄暨警方查獲現場拍攝之照片多幀，以及本院現場勘
        驗筆錄並拍攝之照片等足憑，是本案事證明確，被告乙○○犯行，足以認定
        。
二、按廢棄物清理法第二條第一項第二款第二目規定，由事業所產生有害事業廢棄物
    以外之廢棄物，為一般事業廢棄物。是本法所稱之廢棄物，分左列二種：
    一、一般廢棄物：垃圾、糞尿、動物屍體或其他非事業機構所產生足以污染環境
        之固體或液體廢棄物；
    二、事業廢棄物：
    (一)、有害事業廢棄物：由事業機構所產生具有毒性、危險性，其濃度或數量足以
        影響人體健康或污染環境之廢棄物。
    (二)、一般事業廢棄物：由事業機構所產生有害事業廢棄物以外之廢棄物；從事廢
        棄物清除、處理業務者，應向直轄市、縣（市）主管機關或中央主管機關委
        託之機關申請核發公民營廢棄物清除處理機構許可文件後，始得受託清除、
        處理廢棄物業務，廢棄物清理法第二條第一項、第四十一條第一項定有明文
        。
三、承前所述可悉，廢棄物清理法第四十六條第一項第四款所規定之犯罪構成要件行
    為，計有「貯存」、「清除」及「處理」三者，其中所謂「貯存」，指一般廢棄
    物或事業廢棄物於清除、處理前，放置於特定地點或貯存容器、設施內之行為，
    「清除」則指一般廢棄物或事業廢棄物之收集、運輸行為，至「處理」則包含(1)
    中間處理：指一般廢棄物或事業廢棄物在最終處置前，以物理、化學、生物、熱
    處理、堆肥或其他處理方法，改變其物理、化學、生物特性或成分，達成分離、
    減積、去毒、固化或安定之行為。(2)最終處置：指將一般廢棄物或事業廢棄物以
    安定掩埋、衛生掩埋或封閉掩埋之行為。(3)再利用：一般廢棄物或事業廢棄物做
    為原料、材料、燃料、填土或其他經中央主管機關及目的事業主管機關認定之用
    途行為，此有環保署發布之「一般廢棄物貯存清除處理方法及設施標準」及「事
    業廢棄物貯存清除處理方法及設施標準」可循。本案被告甲○○、乙○○有如前
    述之清除、處理行為，顯已該當於廢棄物清理法第四十六條第一項第四款規定之
    「清除」、「處理」行為，要無疑義。
四、據上所述，被告丙○○明知未經主管機關之許可，擅自出租其所有之土地供回填
    、堆置廢棄物；被告甲○○、乙○○則明知未依廢棄物清理法規定領有廢棄物清
    除處理許可文件，不得從事廢棄物清除、處理業務，竟違反之而從事廢棄物清除
    、處理等情，核被告丙○○所為，係犯廢棄物清理法第四十六條第一項第三款之
    罪；被告甲○○、乙○○則係犯同法同條項第四款之罪，被告甲○○與乙○○間
    ，就上述所犯之罪，有犯意之聯絡以及行為之分擔，均為共同正犯。被告甲○○
    、乙○○就上開事實欄所述之事實雖同時含有從事廢棄物清除、處理之行為，但
    該等清除行為均係從事廢棄物處理之階段行為，而廢棄物清理法之罪，係以從事
    廢棄物處理業務為其要件，其罪質於法律本質上，本具有反覆實施同一行為之特
    性，故行為人如於不間斷之時間內，有多次之清除、處理行為，均仍包括於一個
    從事廢棄物清除、處理業務行為之概念中，僅應成立一罪，應無刑法第五十六條
    連續犯規定之適用。另被告甲○○、乙○○之第一行為暨第二行為，分自九十一
    年四月一日至同年八月十二日查獲日止，暨自同年九月一日起至同年十月三日查
    獲日止之期間內反覆為之，則各該二期間內之多次行為，依上開說明，雖僅成立
    一罪，但查被告甲○○、乙○○於第一行為經警查獲後，承續為第二行為，則其
    等業務概念上之一行為已經分割，因認各該第一、二行為間，基於時間上之密接
    ，手段方式之相同，所犯罪名之同一，顯係基於概括之犯意為之，為連續犯，應
    依刑法第五十六條規定，加重其刑。爰分別審酌被告等素行，犯罪之動機、目的
    ，所為對環境危害之程度，暨犯罪後態度暨綜合其他偵審進行中之一切情狀等，
    各量處如主文所示之刑；又被告丙○○前未曾受有期徒刑以上刑之宣告，有臺灣
    高等法院被告全國前案紀錄表在卷足稽，是其歷經此偵審科刑程序之教訓，當知
    惕礪，信無再犯之虞，本院因認其所受宣告之刑，以暫不執行為適當，爰併宣告
    緩刑三年，以啟自新。
五、另本案於程序上，查有刑事訴訟法第四百五十一條之一第四項第一款所示情事，
    依同法第四百五十二條規定應改依通常訴訟程序審理之；而原聲請案件業由本院
    改依通常程序審理判決有罪在案，則移送併案【九十一年度偵字第一九七四二號
    】審理部分，與前述經本院判決有罪部分，就各該犯罪手段、方式暨時間之密接
    關係等為觀察，有連續犯之裁判上一罪關係，基於審判不可分之關係，本院自應
    併為審理；至於另一移送併案審理部分（九十二年度偵字第五八七六號），與原
    聲請部分，時隔非短，顯已欠缺時間上之密接性，行為方式上，又係採任意傾倒
    之方式，亦與原聲請部分之行為方式互異，核無裁判上一罪之關係，非本院所應
    審理，應由檢察官另為處理。至於本院職權發現被告甲○○明知未領有廢棄物清
    除處理許可文件，不得從事廢棄物之儲存、清除、處理工作，竟與乙○○共同基
    於犯意之聯絡，於九十年八月間起，雇用知情之乙○○、案外人黃啟民為司機，
    於附表編號一所示時間、地點，駕駛車號：ＯＢ－八一六、Ｓ五－○五三之自用
    大貨車載運傾倒建築廢棄物，並以鏟土機整平之，經警於同年十二月十九日二十
    三時五十分許查獲，經警查獲移送臺灣桃園地方法院檢察署檢察官於九十一年十
    二月二十日以九十一年偵字第三０六號對被告甲○○九十年十二月十九日涉違反
    廢棄物清理法犯行部分提起公訴，另就被告乙○○部分為緩起訴之處分。因之，
    被告甲○○、乙○○所為前述第一、二行為（如附表編號二、三），係被告甲○○、乙○○於九十年十二月間，在桃園縣地區將所收集之廢棄物先行整體分類後
    ，再將不能再為利用之廢棄物任意傾倒，而違反廢棄物清理法之行為，經警於九
    十年十二月十九日查獲後移送臺灣桃園地方法院檢察署檢察官偵查後，方於翌年
    四月間，轉向位於臺北縣鶯歌鎮之同案被告丙○○承租土地用供傾倒廢棄物之場
    所，嗣於九十一年八月十二日被告乙○○正從事處理之際為警查獲，故前述第一
    、二之行為，顯係於桃園警方查獲案件後，另行起意而為，其間核無連續犯之裁
    判上一罪之關係，自非原聲請效力所及；另被告甲○○於附表編號四所示時間、
    地點，駕駛車號：三二九－ＧＡ之營業大貨車載運建築廢棄物至臺北縣三峽鎮東
    眼二－三號德鄰山莊下方一百公尺處道路旁山谷任意傾倒後，隨即驅車離去，經
    警於九十二年三月十四日查獲，案經檢察官移送併案審理部分，係被告甲○○於
    第一、二行為後，於約半年之時距始為之行為，時隔甚遠，原聲請部分其手段係
    採回填處理方式，另一則任意傾倒，其方式互異，難認為係基於概括之犯意而為
    。又扣案之遙控器二只，雖係載運廢棄物進出所用之物，然該等遙控器為被告丙○○住家大門一般進出均同為使用之物品，核與本案違犯行為，仍難認為有密切
    之牽連，應不為沒收之宣告，均附此敘明。
據上論斷，應依刑事訴訟法第四百五十二條、第二百九十九條第一項前段，廢棄物清
理法第四十六條第一項第三款、第四款，刑法第十一條前段、第二十八條、第五十六
條、第七十四條第一款，判決如主文。
本案分別經檢察官李吉祥、蘇揚旭到庭執行職務。
中      華      民      國      九十二      年     七     月     十     日
                                    臺灣板橋地方法院刑事第六庭
                                                法  官  黎錦福
右正本證明與原本無異。
如不服本判決，應於判決送達後十日內向本院提出上訴狀 (應附繕本) ，上訴於臺灣
高等法院。
                                                書記官  蔡麗春
中      華      民      國      九十二      年     七     月     十     日
附錄本案論罪科刑法條全文：
廢棄物清理法第四十六條：
有下列情形之一者，處一年以上五年以下有期徒刑，得併科新臺幣三百萬元以下罰金
：
一、任意棄置有害事業廢棄物。
二、事業負責人或相關人員未依本法規定之方式貯存、清除、處理或再利用廢棄物，
    致污染環境。
三、未經主管機關許可，提供土地回填、堆置廢棄物。
四、未依第四十一條第一項規定領有廢棄物清除、處理許可文件，從事廢棄物貯存、
    清除、處理，或未依廢棄物清除、處理許可文件內容貯存、清除、處理廢棄物。
五、執行機關之人員委託未取得許可文件之業者，清除、處理一般廢棄物者；或明知
    受託人非法清除、處理而仍委託。
六、公民營廢棄物處理機構負責人或相關人員、或執行機關之人員未處理廢棄物，開
    具虛偽證明。
無許可文件，以經營廢棄物清除、處理為常業者，處三年以上十年以下有期徒刑，得
併科新臺幣九百萬元以下罰金。
附表：
┌──┬─────┬──────┬───────┬────┬──────┐
│編號│時      間│地        點│方          式│行 為 人│備        註│
├──┼─────┼──────┼───────┼────┼──────┤
│ 一 │九十年十二│桃園縣大溪鎮│黃啟民：      │黃啟民  │臺灣桃園地方│
│    │月十九日二│中庄段中庄街│駕駛車號：Ｓ五│（司機）│法院檢察署九│
│  │十三時五十│小段三九三之│－○五三之自用│乙○○  │十一年度偵字│
│    │分        │七地號土地及│大貨車載運建築│（司機）│第三○六號。│
│    │          │緊鄰之大漢溪│廢棄物傾倒    │甲○○  │甲○○：    │
│    │          │河川地行水區│              │（雇主）│起訴        │
│    │          │            │乙○○：      │陳世焜  │陳世焜：    │
│    │          │            │駕駛車號：ＯＢ│（竊佔人│起訴        │
│    │          │            │－八一六之自用│）      │黃啟民：    │
│    │          │            │大貨車載運鏟土│        │緩起訴處分  │
│    │          │            │機協助整平廢棄│        │乙○○：    │
│    │          │            │物            │        │緩起訴處分  │
├──┼─────┼──────┼───────┼────┼──────┤
│ 二 │九十一年四│臺北縣鶯歌鎮│駕駛車號：三九│乙○○  │原聲請簡易判│
│    │月一日承租│中正三路一五│二－ＧＡ之營業│（司機）│決處刑部分：│
│    │；於八月十│六巷十四號後│用大貨車自臺北│甲○○  │九十一年度偵│
│    │二日十一時│方空地。    │、板橋等地區載│（雇主）│字第一五○五│
│    │許查獲。  │            │運建築物改裝、│丙○○  │○號。      │
│    │          │            │拆卸後之廢棄物│（地主）│查扣鐵門遙控│
│    │          │            │至該處傾倒回填│        │器一只。    │
│    │          │            │。            │        │            │
├──┼─────┼──────┼───────┼────┼──────┤
│ 三 │九十一年十│同        右│同          右│乙○○  │九十一年度偵│
│    │月三日十七│            │              │（司機）│偵字第一九七│
│    │時五十分許│            │              │甲○○  │四二號移送併│
│    │。        │            │              │（雇主）│案部分      │
│    │          │            │              │丙○○  │（張克正部分│
│    │          │            │              │（地主）│不起訴）    │
│    │          │            │              │張克正  │查扣鐵門遙控│
│    │          │            │              │（隨車同│器一只。    │
│    │          │            │              │行）    │            │
├──┼─────┼──────┼───────┼────┼──────┤
│ 四 │九十二年三│臺北縣三峽鎮│駕駛車號：三九│甲○○  │九十二年度偵│
│    │月十四日十│東眼二－三號│二－ＧＡ之營業│        │字五八七六號│
│    │四時許    │德鄰山莊下方│用大貨車自板橋│        │移送併案部分│
│    │          │一百公尺附近│地區載運建築事│        │。          │
│    │          │道路旁山谷。│業廢棄物傾倒  │        │            │
└──┴─────┴──────┴───────┴────┴──────┘


司法院資訊處製作；財團法人民間司法改革基金會備份。
